【裁判字號】    98,易,364
【裁判日期】    980527
【裁判案由】    詐欺
【裁判全文】
臺灣臺北地方法院刑事判決               98年度易字第364號
公  訴  人  臺灣臺北地方法院檢察署檢察官
被      告  甲○○
上列被告因詐欺案件，經檢察官提起公訴（九十七年度偵字第二
四八五二號），被告於準備程序中就被訴事實為有罪之陳述，經
本院合議庭裁定改用簡式審判程序，判決如下：
    主  文
甲○○意圖為自己不法之所有，以詐術使人將本人之物交付，處
有期徒刑陸月，如易科罰金，以銀元佰元即新臺幣玖佰元折算
壹日，減為有期徒刑月，如易科罰金，以銀元佰元即新臺幣
玖佰元折算壹日；緩刑年，並應履行如附表所示之事項。
    事實及理由
一、本件除補充犯罪事實為「甲○○於民國九十五年一月期間因
    積欠地下錢莊借款，無力償還，且當時係處失業狀態，資力
    不佳」，並增列被告甲○○於九十八年五月二十五日本院準
    備程序（見本院卷第四三、四四頁）、審理程序（見本院卷
    第四六頁）中所為自白、催收本息表（見本院卷第四九頁）
    及繳款紀錄（見本院卷第五十頁）為證據外，其餘犯罪事實
    及證據均引用如附件檢察官起訴書之記載。
二、經查：
  (一)被告甲○○行為後，刑法業於九十四年二月二日修正公布，
    九十五年七月一日起施行，其中第五十六條關於連續犯之規
    定已刪除，並修正第二條、第二十八條、第三十三條、第三
    十八條、第四十一條、第四十二條、第五十五條及第六十七
    條等規定。按「行為後法律有變更者，適用行為時之法律，
    但行為後之法律有利於行為人者，適用最有利於行為人之法
    律」，修正後刑法第二條第一項定有明文，此條規定係規範
    行為後法律變更所生新舊法律比較適用之準據法，本身尚無
    新舊法比較之問題，於新法施行後，應一律適用新法第二條
    第一項之規定，為「從舊從輕」之比較。再按本次法律變更
    ，比較時應就罪刑有關之共犯、未遂犯、想像競合犯、牽連
    犯、連續犯、結合犯，以及累犯加重、自首減輕暨其他法定
    加減原因（如身分加減）與加減例等一切情形，綜其全部罪
    刑之結果而為比較（最高法院九十五年五月二十三日九十五
    年度第八次刑庭會議決議參照）。末按，刑法第二條第一項
    規定，係規範行為後「法律變更」所生新舊法比較適用之準
    據法。故如新舊法處罰之輕重相同，即無比較適用之問題，
    非此條所指之法律有變更，即無本條之適用，應依一般法律
    適用原則，適用裁判時法。其為純文字修正者，更應同此（
    最高法院九十五年十一月七日第二十一次刑事庭會議決議參
    照）。經查，被告行為後，刑法第三十三條第五款、第六十
    七條均有修正，綜其全部罪刑而為比較之結果，以適用被告
    行為之法律，對被告最為有利，依上揭說明，自應整體適用
    被告行為時即修正前刑法之規定，以為論處，合先敘明。
  (二)核被告所為係第三百三十九條第一項之詐欺取財罪，而其所
    為刑法第三百三十九條第一項詐欺取財罪法定刑罰金部分，
    應依修正前刑法第三十三條第五款論處。爰審酌被告因積欠
    地下錢莊欠款，無力償還，明知已無資力購買機車，且無購
    買機車之真意，竟施用詐述委託告訴人怡富融資股份有限公
    司向華南商業銀行申辦貸款購得機車後，立即將機車交付予
    地下錢莊人士以抵償欠款，嚴重影響金融機關對申辦貸款審
    核之正確性，惡性非輕，惟念被告事後坦承犯行，態度良好
    ，所詐騙金額並非過高，且已與告訴人達成和解，同意分期
    賠償告訴人所受損失及其品行、生活狀況、智識程度等一切
    情狀，量處如主文所示之刑，並諭知易科罰金之折算標準。
    又被告犯罪時間係在九十六年四月二十四日之前，所犯非中
    華民國九十六年罪犯減刑條例第三條所列之罪，符合減刑條
    件，依中華民國九十六年罪犯減刑條例第二條第一項第三款
    減其宣告刑二分之一，故減為有期徒刑三月，並依中華民國
    九十六年罪犯減刑條例第九條之規定，諭知易科罰金之折算
    標準。而本件被告行為時之刑法第四十一條第一項前段規定
    ：「犯最重本刑為五年以下有期徒刑以下之刑之罪，而受六
    個月以下有期徒刑或拘役之宣告，因身體、教育、職業、家
    庭之關係或其他正當事由，執行顯有困難者，得以一元以上
    三元以下折算一日，易科罰金。」，又被告行為時之易科罰
    金折算標準，修正前罰金罰鍰提高標準條例第二條前段規定
    （本條現已刪除），就其原定數額提高為一百倍折算一日，
    則本件被告人行為時之易科罰金折算標準，應以銀元一百元
    至三百元折算一日，經折算為新臺幣後，應以新臺幣三百元
    至九百元折算為一日。惟九十五年七月一日修正公布施行之
    刑法第四十一條第一項前段則規定：「犯最重本刑為五年以
    下有期徒刑以下之刑之罪，而受六個月以下有期徒刑或拘役
    之宣告者，得以新臺幣一千元、二千元或三千元折算一日，
    易科罰金。」，比較修正前後之易科罰金折算標準，以九十
    五年七月一日修正公布施行前之規定，較有利於行為人，爰
    依刑法第二條第一項前段，適用修正前刑法第四十一條第一
    項前段規定，定其易科罰金之折算標準。而被告行為後，刑
    法施行法業於九十五年六月十四日增訂公布第一條之一，其
    中第一項規定：「中華民國九十四年一月七日刑法修正施行
    後，刑法分則編所定罰金之貨幣單位為新臺幣」，第二項前
    段明定：「九十四年一月七日刑法修正時，刑法分則編未修
    正之條文定有罰金者，自九十四年一月七日刑法修正施行後
    ，就其所定數額提高為三十倍」，惟依被告行為時之法律即
    罰金罰鍰提高標準條例第一條前段，業將刑法分則各罪法定
    刑所定罰金數額提高十倍，再由銀元換算為新臺幣之結果，
    刑法第三百三十九條第一項法定刑所定罰金最高數額，與修
    正後之法律規定仍屬一致，並無不同，對被告而言尚無有利
    或不利之情形，揆諸前揭說明，自不生新舊法比較之問題，
    應依一般法律適用原則，適用裁判時法即刑法施行法第一條
    之一第一項、第二項前段之規定，而不再適用罰金罰鍰提高
    標準條例第一條前段（臺灣高等法院暨所屬法院九十五年十
    二月十三日九十五年法律座談會刑事類提案第十六號研討結
    果參照）。
  (三)末查，被告未曾因故意受有期徒刑以上刑之宣告，有臺灣高
    等法院被告前案紀錄表在卷可按（見本院卷第五至八頁），
    其犯後已坦承犯行，經此偵審程序之進行，當知警惕，而無
    再犯之虞，且已獲得告訴人之諒解，本院認所宣告之刑以暫
    不執行為適當，依據最高法院九十五年度第八次刑事庭會議
    決議，爰依裁判時即九十五年七月一日修正生效之刑法第七
    十四條第一項第一款之規定，併宣告緩刑三年，以啟自新。
    惟被告所為已造成告訴人一定損害，自以命其履行一定負擔
    為宜，被告於審理中亦同意賠償告訴人金錢，爰依裁判時即
    九十五年七月一日修正生效之刑法第七十四條第二項第三款
    ，命被告應依如附表所示，向告訴人支付一定之賠償金。
四、據上論斷，應依刑事訴訟法第二百七十三條之一第一項、第
    二百九十九條第一項前段、第三百十條之二、第四百五十四
    條，刑法第十一條前段、第二條第一項前段、第三百三十九
    條第一項、第七十四條第一項第一款、第二項第三款，修正
    前刑法第四十一條第一項前段，中華民國九十六年罪犯減刑
    條例第二條第一項第三款、第七條、第九條，刑法施行法第
    一條之一第一項、第二項前段，現行法規所定貨幣單位折算
    新臺幣條例第二條，判決如主文。
本案經檢察官羅月君到庭執行職務
中    華    民    國    98    年    5     月    27    日
                  刑事第十四庭  法  官  李家慧
以上正本證明與原本無異。
如不服本判決應於收受送達後10日內向本院提出上訴書狀，並應
敘述具體理由；其未敘述上訴理由者，應於上訴期間屆滿後20日
內向本院補提理由書（均須按他造當事人之人數附繕）「切勿逕
送上級法院」。
                                書記官  鄭淑丰
中    華    民    國    98    年    5     月    27    日
附錄本件論罪科刑法條：
中華民國刑法第339條
（普通詐欺罪）
意圖為自己或第三人不法之所有，以詐術使人將本人或第三人之
物交付者，處5年以下有期徒刑、拘役或科或併科1千元以下罰金
。
以前項方法得財產上不法之利益或使第三人得之者，亦同。
前二項之未遂犯罰之。
附表：
┌────────────────────────────────────┐
│                          被告應履行事項內容                            │
├────────────────────────────────────┤
│被告甲○○應自民國九十八年七月十五日起至民國九十九年十二月十五日止，於每│
│月十五日以前給付告訴人怡富融資股份有限公司新臺幣三千元整，於民國一百年一│
│月十五日以前給付告訴人怡富融資股份有限公司新臺幣二千零八元整，共計給付新│
│臺幣五萬六千零八元整，如有一期未付，視為全部到期。                      │
└────────────────────────────────────┘


司法院資訊處製作；財團法人民間司法改革基金會備份。
